臺灣高等法院臺南分院刑事判決　　　　　　　九十一年度上訴字第二六號　　 Ｃ
　　　上　訴　人
　　　即　被　告　乙　○　○
　　　選任辯護人　黃　俊　仁
右上訴人即被告因妨害自由等案件，不服臺灣雲林地方法院九十年度訴字第三二號
中華民國九十年十一月十三日第一審判決（起訴案號：臺灣雲林地方法院檢察署九十
年度偵字第二七四九號），提起上訴，本院判決如左：
      主      文
原判決撤銷。
乙○○共同私行拘禁，處有期徒刑捌月。
      事      實
一、乙○○與丁○○同係雲林縣水林鄉水北村聖母殿之信徒，相互認識約七、八年之
    久，嗣乙○○因聽聞甲○○夥同自稱「張育芳」之不詳年籍成年男子，以辦理信
    用貸款八十萬元為由，共同詐騙丁○○及丙○○二人共計新臺幣（下同）十四萬
    五千二百元。黃京瑋（尚未據起訴）係丁○○電動玩具之雇員，受丁○○之託乃
    邀乙○○參與，欲替丁○○出面追回前開款項。於民國（下同）九十年四月二十
    九日下午六時許，由乙○○、黃京瑋與綽號「肥龍」、及「羊仔」之不詳姓名年
    籍之成年男子三人基於傷害及剝奪行動自由之犯意聯絡，至雲林縣北港鎮○○路
    一一二號甲○○住處，要求甲○○前往雲林縣北港鎮○○里○○路一二八號丁○○住處商討解決前開貸款糾紛，甲○○不疑有他乃一同前往，嗣因甲○○未能給
    予丁○○滿意之答覆，黃京瑋、乙○○乃與上開姓名年籍不詳之成年男子等多人
    ，於同日下午六時四十分許，先與同夥二人共同強拉甲○○上車，並載到嘉義市
    ○○路「瀧海釣蝦場」後，由同夥三、四人看守甲○○，甲○○因見對方人多勢
    眾，致心生畏懼，不敢逃離，乃喪失行動之自由，嗣於同日晚上十時許，乙○○
    又與同夥多人強押甲○○前往雲林縣口湖鄉下崙村某廢棄屋內，將甲○○以繩子
    綁住後乙○○即對其推打，並由其同夥徒手毆打甲○○身體多處，且以爆竹綁在
    甲○○身體四肢後予以點燃，致其受傷，迄同年月三十日（即翌日）凌晨一、二
    時許，一行同夥又將甲○○載至雲林縣北港鎮○○里○○街三二號空屋內私行拘
    禁，並由三名同夥負責看守，不准甲○○離去，嗣於同日上午八時許，將甲○○
    押往雲林縣水林鄉○○路三二號早安美芝城吃早餐後，又於同日上午九時十分許
    ，強押甲○○前往不知情之吳文志位於雲林縣水林鄉海埔村海埔五二號住處附近
    涼亭處與乙○○等人會合，其間乙○○與吳文志等人在該處喝酒、烤肉及聊天，
    黃京瑋並與「肥龍」、「羊仔」二名不詳姓名之成年男子，假藉參觀吳文志所有
    整建中之鐵皮屋名義，將甲○○帶往該鐵皮屋二樓內加以毆打成傷，再於同日下
    午一時三十分許，強押甲○○至水林鄉海埔公墓毆打，同時再以爆竹灼燒，致甲○○受有肛門裂傷、頭部外傷、顏面及身體多處挫傷、全身多處火藥灼傷等傷害
    。甲○○因受不了毆打虐待，乃同意帶同黃京瑋等人前往雲林縣斗六市區尋找「
    張育芳」，但因遍尋不著，迄於同日晚上七時許，黃京瑋等人始於雲林縣水林鄉
    海埔村某處將甲○○釋放。甲○○於被釋放回到家後，即以電話向派出所報案，
    始循線查獲。
二、案經甲○○訴由雲林縣警察局北港分局報請臺灣雲林地方法院檢察署檢察官偵查
    起訴。
      理      由
一、訊據上訴人即被告乙○○（下稱被告）固對於右揭時、地，在雲林縣北港鎮○○
    路丁○○六六遊藝場店內、嘉義市瀧海釣蝦場及證人吳文志住處附近之涼亭處，
    遇見告訴人甲○○三次，並推告訴人二次等情坦白承認外，惟矢口否認有何妨害
    自由及傷害之犯行，辯稱：伊並不認識甲○○及丁○○，也不曾到過丁○○住處
    ，於九十年四月二十九日晚上，在釣蝦場看到甲○○與綽號「阿明」、「肥龍」
    二人在聊天，另於隔日在吳文志住處外之涼亭，則看見甲○○吳文志等人在一起
    喝酒、聊天，並無妨害甲○○之自由或傷害他等語。
二、惟查：
（一）右揭被害人即告訴人甲○○如何為黃京瑋夥同二名姓名年籍不詳之成年男子自
      證人丁○○住處強押告訴人甲○○到前開各地，並控制其行動而剝奪行動自由
      ，及毆打、以爆竹傷害等情，迭據告訴人於警訊及原審偵審中、本院調查時指
      訴歷歷，且直陳有四次遇見被告，除被告所坦承之三次外，尚有於雲林縣口湖
      鄉下崙某廢棄屋等地遇見被告，並有以手推被害人二次等情（見本院九十一年
      一月十八日、同年二月五日訊問筆錄），顯見被告參與本件之程度甚深，應有
      與黃京瑋等人基於犯意聯絡及行為之分擔。又證人即受理本案之警員蘇恒寬亦
      於原審到庭具結證稱：甲○○是在九十年四月三十日晚上八時三十分許，打電
      話至派出所報案，隨後到甲○○住處處理，甲○○當時人在家中坐在椅子上，
      身體有受傷，胸部有瘀傷，腳部也有起水泡，甲○○說他在水林後寮村遭人拘
      禁並毆打，我們即以電話請水林分駐所前去處理，水林分駐所查證後，拘禁地
      點應是在海埔村並非後寮村；當時甲○○有說是遭一綽號「嘉星」的男子帶出
      去並毆打他，後來經提示口卡確認是乙○○等語，證人蘇恒寬上開證述核與告
      訴人之指訴相符（見原審卷第五三頁），並有雲林縣警察局受理刑事案件報案
      三聯單一紙及相片三幀在卷可參，酌以被告自承與告訴人並無怨隙，告訴人應
      不致設詞誣陷被告。
（二）被告自承認識綽號「愛命」之黃京瑋，及綽號「肥龍」、及證人吳文志等人（
      見警訊卷第二頁、原審卷第四十頁），然告訴人則僅知有「嘉星」之人參與，
      否認有認識綽號「羊仔」、「肥龍」、「愛命」及證人吳文志等人，且證人吳
      文志僅認識被告並不認識告訴人，亦據證人吳文志證述在卷（見警訊卷第七頁
      背面），是告訴人既與綽號、「肥龍」、「愛命」」、「羊仔」及證人吳文志
      等人互不認識，豈會與綽號、「肥龍」、「愛命」、「羊仔」等人前往釣蝦場
      釣蝦及證人吳文志住處附近烤肉、聊天，而被告又豈會恰巧於上開三處與告訴
      人及綽號、「肥龍」、「愛命」等人相遇？況被告始終無法提出綽號「肥龍」
      、「羊仔」等人之真實姓名年籍住址等資料，供本院查證以實其說，更難認其
      所言伊僅單純去聊天、喝酒、烤肉等情為真實。
（三）證人吳文志於警訊中證述：「（問：押甲○○到你住處男子你是否認識？共有
      幾人？）大約有六名男子，我只知道其中綽號〝羊仔〞、〝要命〞、〝嘉星〞
      三名男子（真實姓名不詳）另外三名我不認識」等語；另於偵查中證稱：「（
      問：他們一群人有多少人？）有十多人，他們在那邊烤肉、魚」」「（問：甲○○出來怎樣？）他們出來就離開，有一部黑色轎車及多部機車」等語（見警
      訊卷第七頁）；又於原審審理時，亦到庭具結證稱：「（問：看到甲○○時，
      其狀況如何？）．．．我看見他坐在涼亭裡抽菸，背靠著樑柱，都沒有講話．
      ．．」、「（問：之後他們是否有進入你家鐵皮屋？）是的，除『愛命』及甲○○進入外，尚有另二名我不認識的年輕人進入屋內，當時是因我家鐵皮屋正
      在整建，『愛命』說要進去看看，當時我看甲○○似乎不太有精神，頭低低的
      」、「（問：甲○○在該處有無和他們聊天、有說有笑？）沒有，他都沒有講
      話，精神狀況很不好」等語（見原審卷第三一頁），證人吳文志雖證述未見到
      告訴人遭被告等人毆打之情，惟證人吳文志與被告係朋友關係，所為證詞難免
      有迴護被告之處，然其無論就人數、行止狀態之描述，尚與告訴人之指訴互核
      相符，且依上開警訊證述，被告與綽號「愛命」之黃京瑋等人係屬同夥，亦堪
      認定。
（四）被告與證人丁○○雖於原審審理時否認相互熟識，被告並稱僅於案發後檢察官
      偵查時才打電話予證人丁○○云云，然經原審調取被告所使用之000000
      0000號及證人丁○○所使用之0000000000號二支電話通聯紀錄
      ，發現上開二支電話於九十年四月四日有一次、同年四月三十日有二次、同年
      五月一日有一次、同年五月三日有二次、同年五月六日有二次、同年五月九日
      有十五次通話紀錄（見原審卷第一二八頁至第一四五頁），足見被告與證人丁○○早已熟識，其二人之陳述顯有隱瞞之情；又證人丁○○及丙○○因告訴人
      之介紹辦理信用貸款，於匯款十四萬五千二百元後，卻無下文，證人丁○○始
      託黃京瑋、乙○○等人找告訴人欲追回該款項，亦為證人丁○○於警訊中就被
      告與他人至其住處談未獲貸款八十萬元而保險費已先匯十餘萬元損失之事供陳
      在卷，堪信屬實。則以被告與證人丁○○、黃京瑋等人係熟識之朋友，由黃京
      瑋及被告出面代證人丁○○討回該筆款項，亦與常情相符，是告訴人上開指訴
      ，應堪採信。本件被告雖未親自出手剝奪告訴人之行動自由及傷害告訴人，惟
      與黃京瑋夥同其他綽號「肥龍」、「羊仔」等不詳姓名年籍之成年男子多人，
      基於犯意聯絡及行為分擔，對告訴人施以上開剝奪行動自由及傷害等行為，則
      堪以認定。
    此外，復有被害人之診斷證明書二紙、告訴人甲○○之病歷資料一份（影本）及
    郵政國內匯款執據二紙等在卷可參。綜上所陳，被告空言否認犯行，無非事後卸
    責之詞，不足採信。本件事證已臻明確，被告之犯行洵堪認定，應予依法論科。
三、按刑法第三百零二條第一項所謂其他非法方法剝奪人之行動自由，係對於同條項
    私行拘禁之補充規定，如將人私行拘禁，同條項既有明文，按之主要規定優於補
    充規定原則，自不應宣告補充規定之罪名，最高法院三十年上字第一六九三號著
    有判例可資參照。核本件被告所為，係犯刑法第二百七十七條第一項普通傷害罪
    及同法第三百零二條第一項私行拘禁罪。被告將告訴人置於己力支配下，而剝奪
    告訴人之行動自由後，至釋放被告止，雖有遷移他處，惟其行為之本質，屬於繼
    續犯性質之單純一罪，仍僅成立一私行拘禁罪。又被告於釋放告訴人前之多次毆
    打告訴人行為，係基於同一傷害犯意下之接續行為，僅侵害一個法益，為接續犯
    。又被告與黃京瑋、綽號「肥龍」、「羊仔」等姓名年籍不詳之成年男子多人間
    ，就上開二罪，有犯意聯絡及行為分擔，均為共同正犯。被告於剝奪告訴人行動
    自由期間，又對告訴人傷害，所犯上開普通傷害罪及私行拘禁罪間，具有方法與
    結果之牽連關係，為牽連犯，應從一重之私行拘禁罪處斷。
四、原審以被告事證已臻明確，因予論罪科刑，固非無見，惟查被告僅有出手推打被
    害人，且僅係於上開地點定點與同夥多半在聊天、喝酒烤肉之助陣活動，並未如
    黃京瑋等人強行拘禁或強押上車四處尋覓「張育芳」非法剝奪被害人行動自由，
    且未與同夥強押至雲林縣斗六市區、及至同縣水林鄉海浦村等地，有被害人於本
    院之指訴可據（見本院九十一年二月五日訊問筆錄第二三頁），原判決遽認被告
    有共同強拉被害人上車載至嘉義市、或假藉參觀吳文志之鐵皮屋名義，至該屋二
    樓毆打被害人、或與黃京瑋等人前往雲林縣斗六市區尋找張育芳等情，尚有可議
    。又被告於本院否認犯罪指摘原判決不當，雖不足採，惟原判決既有可議，自應
    由本院將原判決撤銷改判。爰併審酌行動自由乃個人尊嚴之基礎，被告因告訴人
    涉嫌詐騙友人丁○○之金錢，不知循合法途徑解決，竟私下剝奪告訴人之行動自
    由，使告訴人身心受創嚴重，及犯罪之動機、目的、手段、所生危害，及其犯罪
    後之態度等一切情狀，量處如主文所示之刑，以資懲儆。
五、公訴意旨另以：被告乙○○等人於九十年四月三十日下午七時許，於雲林縣水林
    鄉海埔村某處將告訴人甲○○釋放，同時並揚言：要於五月三日準備五十萬元供
    他索取，否則要讓告訴人很難看等語，以加害生命、身體之事，恐嚇告訴人，致
    告訴人心生畏懼後，始結夥離去，因認被告另涉共犯刑法第三百零五條之恐嚇危
    害安全罪嫌云云。惟按犯罪事實應依證據認定之，無證據不得推定其犯罪事實，
    刑事訴訟法第一百五十四條定有明文。經訊之被告，堅決否認有此部分犯行，而
    告訴人於警訊之初並未提及被告與其共犯有此部分犯行，且依告訴人所指稱當時
    係被告以外之另外三人以上開話語對告訴人恐嚇，故被告與施以恐嚇之其他三人
    是否具有犯意聯絡？或該恐嚇行為是否為犯意聯絡外之行為？亦屬可疑。況此部
    分事實除告訴人之指訴外，別無其他證據足資證明被告有此部分之犯行，是應認
    不能證明被告有此部分犯行，因公訴人認此部分與前開有罪部分有牽連犯之裁判
    上一罪關係一併起訴，此部分爰不另為無罪之諭知，合併說明。
據上論結，應依刑事訴訟法第三百六十九條第一項前段、第三百六十四條、第二百九
十九條第一項前段、刑法第二十八條、第二百七十七條第一項、第三百零二條第一項
、第五十五條，罰金罰鍰提高標準條例第一條前段，判決如主文。
本案經檢察官洪泰文到庭執行職務。
中    華    民    國      九十一      年      三      月    二十九      日
                                  臺灣高等法院臺南分院刑事第三庭
                                      審判長法官  黃    崑    宗
                                            法官  葉    居    正
                                            法官  莊    俊    華
右正本證明與原本無異。
如不服本判決，應於判決送達後十日內向本院提出上訴狀，其未敘述理由者並應於提
出上訴狀後十日內向本院補提理由書（應附繕本)。
                                      法院書記官  廖    明    娟
中    華    民    國      九十一      年      四      月      一        日
附錄法條：
刑法第二百七十七條第一項：傷害人之身體或健康者，處三年以下有期徒刑、拘役或
                          一千元以下罰金。
刑法第三百零二條第一項：私行拘禁或以其他非法方法，剝奪人之行動自由者，處五
                        年以下有期徒刑、拘役或三百元以下罰金。
